臺灣高雄地方法院刑事判決　　　　　　 95年度交易字第475號
公　訴　人　臺灣高雄地方法院檢察署檢察官
被　　　告　丙○○
上列被告因過失傷害案件，經檢察官提起公訴（95年度偵字第65
15號），本院判決如下：
    主  文
丙○○因過失傷害人致重傷，處拘役伍拾玖日，如易科罰金，以
銀元佰元即新臺幣玖佰元折算壹日。緩刑貳年。
    事  實
一、丙○○考領有普通小型車駕駛執照，於民國94年6 月26日上
    午11時5 分許，將其所有車牌號碼F3-5553 號自用小客車熄
    火停放在高雄市○○區○○路360 巷15號前（南向北方向）
    ，本應注意車輛停車向外開啟車門時，應注意行人、車輛並
    讓其先行，且隨時採取必要之安全措施，而依當時天候晴、
    日間自然光線、無障礙物及視距良好等情形，亦無不能注意
    情形，竟疏未注意，開啟駕駛座車門而欲下車，此時適有乙○○騎乘車牌號碼VUO-670 號機車，沿高雄市○○路360 巷
    同向（南往北方向）自丙○○車左後方行駛而來，因煞車不
    及撞上丙○○所開啟之車門，乙○○因而人車倒地，致身體
    受有頭部創傷及兩側顱骨骨折與兩側顱內出血、右下肢開放
    性骨折、右手開放性骨折之傷害，經治療後仍有頭部外傷、
    腦出血術後水腦症及顱骨缺損病症，且因上述病症已使乙○○有長期臥床、意識不清、失語、兩下肢僵硬、一切日常生
    活需他人照顧之重傷害。丙○○於肇事後，犯罪未被發覺前
    ，向據報前往處理之警員鄭川本坦承肇事，自首而願接受裁
    判。
二、案經高雄地方法院檢察署檢察官指定代行告訴人甲○○（乙○○之父）提出告訴及高雄市政府警察局三民第二分局報請
    臺灣高雄地方法院檢察署檢察官偵查起訴。
    理  由
一、按刑事訴訟法第238 條得撤回告訴之人，以有告訴權並實行
    告訴之人為限，代行告訴人並不包括在內，業據司法院院解
    字第3658號著有解釋可稽（最高法院85年度台非字第290 號
    判決同此見解）。本件被害人乙○○車禍後意識不清，不能
    行使告訴權，由檢察官指定被害人之父甲○○代行告訴並記
    明筆錄（見偵卷第5 頁），代行告訴人甲○○於本院第一審
    辯論終結前雖具狀撤回告訴，惟因其係代行告訴之人，衡諸
    上開說明，並無權撤回告訴，故不生撤回之效力，合先敘明
    。
二、上揭事實，業據被告丙○○於本院審理時坦承不諱，並有道
    路交通事故現場圖、道路交通事故調查報告表(一)、(二)各1 份
    （以上見警卷第18至21頁）、照片13張（見警卷第26至29頁
    、第32至38頁）及車輛修理收據1 份（見警卷第31頁）在卷
    可稽。又按汽車停車向外開啟車門時，應注意行人、車輛，
    並讓其先行，被告行為時之道路交通安全規則第112 條第1
    項第15款定有明文（95年6 月30日修正後規定於同條第3 項
    ）。經查，本件車禍發生時，天候晴、日間自然光，無障礙
    物、視距良好等情，有道路交通事故調查報告表(一)、(二)各1
    份在卷可佐（見警卷第19至21頁）。則被告於前揭時、地停
    車開啟車門時，自應注意有無來車，並讓其先行，其疏未注
    意遵守上開規定，且依當時狀況，又無不能注意之情事，被
    告即開啟駕駛座車門而欲下車，致生本件車禍，被告顯有應
    注意能注意而不注意之過失，至為明確。又本件車禍事故經
    送高雄市政府交通局車輛行車事故鑑定委員會鑑定及高雄市
    車輛行車事故覆議鑑定委員會鑑定覆議，結果均以：丙○○
    （即被告）開啟車門未注意確無來車，為肇事原因。乙○○
    （即被害人），無肇事原因等語，有高雄市政府交通局車輛
    行車事故鑑定委員會鑑定意見書、高雄市車輛行車事故覆議
    鑑定委員會鑑定覆議意見書各1 份在卷可稽（見偵卷第9 、
    22頁），亦均同認被告有開啟車門未注意確無來車之過失。
    再者，被害人乙○○因本件車禍致受有頭部創傷及兩側顱骨
    骨折與兩側顱內出血、右下肢開放性骨折、右手開放性骨折
    之傷害，經治療後仍有頭部外傷、腦出血術後水腦症及顱骨
    缺損病症，且因上述病症已使乙○○有長期臥床、意識不清
    、失語、兩下肢僵硬、一切日常生活需他人照顧等情，有高
    雄榮民總醫院94年7 月27日診斷證明書、高雄醫學大學附設
    中和紀念醫院95年11月29日診斷證明書各1 份在卷可佐（見
    警卷第17頁、本院卷第19頁），被害人之傷害自符合刑法第
    10條第4 項第6 款所定，其他於身體或健康有難治之傷害，
    而屬重傷無疑，且被害人係因被告過失致生上開交通事故而
    受有重傷，是被害人上開重傷與本件被告過失犯行，確有相
    當因果關係甚明。本件事證明確，被告犯行，堪以認定。
三、按行為後法律有變更者，適用行為時之法律。但行為後之法
    律有利於行為人者，適用最有利於行為人之法律，刑法第2
    條第1 項定有明文。另於比較時應就罪刑有關之共犯、未遂
    犯、想像競合犯、牽連犯、連續犯、結合犯，以及累犯加重
    、自首減輕暨其他法定加減原因（如身分加減）與加減比例
    等一切情形，本於統一性及整體性原則，綜其全部罪刑之結
    果而為比較。又犯罪在新法施行前，新法施行後，緩刑之宣
    告，應適用新法第74條之規定（最高法院95年5 月23日第8
    次刑事庭會議決議內容參照）。查被告行為後，如附表所示
    之法律業經變更，並於95年7 月1 日施行，玆經比較結果，
    裁判時法並未較為有利，從而應依刑法第2 條第1 項前段規
    定，適用行為時法。核被告所為，係犯刑法第284 條第1 項
    後段之過失致重傷罪。公訴意旨疏未審酌被害人已構成重傷
    ，而認被告係犯過失傷害罪，尚有未洽，惟基本事實同一，
    本院自應予審理，並變更起訴法條。另被告於車禍事故發生
    後，在偵查犯罪權限之警察機關尚未發覺被告犯罪之前，留
    在現場，向據報前往處理之警員鄭川本坦承其為肇事者，並
    表示願接受裁判之事實，有談話紀錄表1 份在卷可佐（（見
    警卷第22、23頁），堪認被告所為已符合刑法自首之規定，
    應依行為時刑法第62條前段之規定減輕其刑。爰審酌被告前
    無犯罪前科紀錄，有臺灣高等法院被告前案紀錄表1 份在卷
    可佐，素行良好，其開啟車門未注意來車之過失程度，致被
    害人受有事實欄所載之重傷，所生危害非輕，犯後坦承犯行
    ，並已與被害人之父即代行告訴人甲○○達成和解，有刑事
    聲請狀及和解協議書1 份在卷足參（見本院卷第27、28頁）
    ，代行告訴人並具狀撤回告訴，然因代行告訴人依法不得撤
    回告訴，自無法由本院以撤回告訴之規定為不受理之判決及
    被告大學畢業之智識程度、生活狀況勉持等一切情狀，量處
    如主文所示之刑，並諭知易科罰金之折算標準，以示懲儆。
    又被告前未曾因故意犯罪受有期徒刑以上刑之宣告，有臺灣
    高等法院被告前案紀錄表1 份在卷可按，其因一時疏忽偶罹
    刑典，犯後已知錯坦承犯行，並已與被害人之父即代行告訴
    人甲○○達成和解，其上揭犯行經此偵、審程序及上開刑之
    宣告，當知所警惕，信無再犯之虞，本院認所宣告之刑以暫
    不執行為適當，爰併諭知緩刑2 年，以啟自新。
據上論斷，應依刑事訴訟法第第299 條第1 項前段、第300 條，
刑法第2 條第1 項前段、第284 條第1 項後段、第41條第1 項前
段（行為時）、第62條前段（行為時）、第74條第1 項第1 款，
罰金罰鍰提高標準條例第1 條前段、第2 條（行為時），現行法
規所定貨幣單位折算新臺幣條例第2 條，判決如主文。
本案經檢察官丁○○到庭執行職務。
中　　華　　民　　國　　96　　年　　2　 　月　　14　　日
                  交通法庭審判長法  官  黃三友
                                法  官  陳盈吉
                                法  官  林永村
如不服本判決，應於判決送達後10日內，向本院提出上訴狀。
以上正本證明與原本無異。
中　　華　　民　　國　　96　　年　　2　　 月　　14　　日
                                書記官  李祥銘
附表：
┌──┬───────┬───────┬───────┬────┐
│比較│行為時法（95年│裁判時法（95年│比較結果      │備註    │
│內容│7 月1 日修正施│7 月1 日生效後│              │        │
│    │行前）        │）            │              │        │
├──┼───────┼───────┼───────┼────┤
│刑法│稱重傷者，謂左│稱重傷者，謂下│裁判時法將重傷│        │
│第10│列傷害：      │列傷害：      │之規定放寬，而│        │
│條第│一、毀敗一目或│一、毀敗或嚴重│增列「嚴重減損│        │
│4 項│    二目之視能│    減損一目或│」效能亦構成重│        │
│    │二、毀敗一耳或│    二目之視能│傷，顯較不利於│        │
│    │    二耳之聽能│二、毀敗或嚴重│被告。而本案情│        │
│    │三、毀敗語能、│    減損一耳或│形，無論是依行│        │
│    │    味能或嗅能│    二耳之聽能│為時法及裁判時│        │
│    │四、毀敗一肢以│三、毀敗或嚴重│法均構成重傷，│        │
│    │    上之機能  │    減損語能、│是以裁判時法並│        │
│    │五、毀敗生殖之│    味能或嗅能│未較有利於被告│        │
│    │    機能      │四、毀敗或嚴重│。            │        │
│    │六、其他於身體│    減損一肢以│              │        │
│    │    或健康，有│    上之機能  │              │        │
│    │    重大不治或│五、毀敗或嚴重│              │        │
│    │    難治之傷害│    減損生殖機│              │        │
│    │              │    能        │              │        │
│    │              │六、其他於身體│              │        │
│    │              │    或健康，有│              │        │
│    │              │    重大不治或│              │        │
│    │              │    難治之傷害│              │        │
├──┼───────┼───────┼───────┼────┤
│刑法│罰金：（銀元）│罰金：新臺幣10│裁判時法罰金刑│上開修正│
│第33│1 元以上。    │00元以上，以百│之最低度刑提高│影響刑法│
│條第│              │元計算之。    │為新臺幣1000元│第284 條│
│5 款│              │              │。是以行為時法│第1 項後│
│    │              │              │較有利於被告。│段中關於│
│    │              │              │              │罰金刑最│
│    │              │              │              │低度。  │
├──┼───────┼───────┼───────┼────┤
│自首│刑法第62條：對│刑法第62條：對│依行為時法，自│        │
│    │於未發覺之罪自│於未發覺之罪自│首之效果必減其│        │
│    │首而受裁判者，│首而受裁判者，│刑，而裁判時法│        │
│    │減輕其刑。但有│「得」減輕其刑│則為「得」減輕│        │
│    │特別規定者，依│。但有特別規定│其刑，比較言之│        │
│    │其規定。      │者，依其規定。│，自以行為時法│        │
│    │              │              │對被告有利。  │        │
├──┼───────┼───────┼───────┼────┤
│易科│刑法第41條第1 │刑法第41條第1 │裁判時法刪除易│        │
│罰金│項：犯最重本刑│項：犯最重本刑│科罰金時，需具│        │
│之宣│為5 年以下有期│為5 年以下有期│備「因身體、教│        │
│告及│徒刑以下之刑之│徒刑以下之刑之│育、職業或家庭│        │
│折算│罪，而受6 個月│罪，而受6 個月│之關係或其他正│        │
│標準│以下有期徒刑或│以下有期徒刑或│當事由，執行顯│        │
│    │拘役之宣告，因│拘役之宣告者，│有困難者」之限│        │
│    │身體、教育、職│得以新臺幣1,00│制，似以裁判時│        │
│    │業、家庭之關係│0 元、2,000元 │法對被告有利；│        │
│    │或其他正當事由│或3,000元折算 │惟觀今司法實務│        │
│    │，執行顯有困難│1 日，易科罰金│對於被告是否宣│        │
│    │者，得以1 元以│。但確因不執行│告得易科罰金，│        │
│    │上3 元以下折算│所宣告之刑，難│實無以「因身體│        │
│    │1 日，易科罰金│收矯正之效，或│、教育、職業或│        │
│    │。但確因不執行│難以維持法秩序│家庭之關係或其│        │
│    │所宣告之刑，難│者，不在此限。│他正當事由，執│        │
│    │收矯正之效，或│              │行顯有困難者」│        │
│    │難以維持法秩序│罰金罰鍰提高標│等情狀為考量。│        │
│    │者，不在此限。│準條例第2 條刪│而裁判時法易科│        │
│    │              │除。          │罰金折算標準已│        │
│    │罰金罰緩提高標│              │由銀元100 、20│        │
│    │準條例第2 條前│              │0 、300 元即新│        │
│    │段：依刑法第41│              │台幣300 、600 │        │
│    │條易科罰金或第│              │、900 元，提高│        │
│    │42條第2 項易服│              │為以新台幣1,00│        │
│    │勞役者，均就其│              │0 元、2,000 元│        │
│    │原定數額提高為│              │、3,000 元折算│        │
│    │100 倍折算1 日│              │1日 ，綜合觀之│        │
│    │。            │              │，行為時法對被│        │
│    │現行法規所定貨│              │告較為有利。  │        │
│    │幣單位折算新台│              │              │        │
│    │幣條例第2 條。│              │              │        │
├──┴───────┴───────┴───────┴────┤
│比較結果：                                                    │
│裁判時法並未較有利於被告。從而，應依刑法第2 條第1 項前段規定，│
│適用行為時之法律。                                            │
└───────────────────────────────┘
附錄本判決論罪科刑法條：
中華民國刑法第284條
(過失傷害罪)
因過失傷害人者，處6 月以下有期徒刑、拘役或5 百元以下罰金
，致重傷者，處1 年以下有期徒刑、拘役或5 百元以下罰金。
從事業務之人，因業務上之過失傷害人者，處1 年以下有期徒刑
、拘役或1 千元以下罰金，致重傷者，處3 年以下有期徒刑、拘
役或2 千元以下罰金。
